【裁判字號】    96,訴,1025
【裁判日期】    970829
【裁判案由】    損害賠償
【裁判全文】
臺灣士林地方法院民事判決              96年度訴字第1025號
原      告  乙○○
訴訟代理人  甲○○
被      告  丙○○
                        樓
上列當事人間因過失傷害案件提起附帶民事訴訟請求損害賠償事
件，經本院刑事庭移送前來（96年度交附民字第103 號），本院
於民國97年8 月6 日言詞辯論終結，判決如下：
    主      文
被告應給付原告新台幣玖萬壹仟柒佰陸拾玖元，及自民國九十六
年六月五日起至清償日止，按年息百分之五計算之利息。
原告其餘之訴駁回。
訴訟費用由被告負擔百分之六，餘由原告負擔。
本判決第一項得假執行；但被告如以新台幣玖萬壹仟柒佰陸拾玖
元為原告預供擔保，得免為假執行。
原告其餘假執行之聲請駁回。
    事實及理由
壹、程序方面
一、被告丙○○經合法通知，未於言詞辯論期日到場，核無民事
    訴訟法第386 條各款所列情形，爰依原告之聲請，由其一造
    辯論而為判決。
二、按訴狀送達後，原告不得將原訴變更或追加他訴，但擴張或
    減縮應受判決事項之聲明者，不在此限，民事訴訟法第255
    條第1 項第3 款定有明文。查本件原告起訴時，其請求被告
    給付之金額為新台幣（下同）1,506,367 元及遲延利息，嗣
    變更為請求849,827 元及遲延利息（本院卷第134 頁），經
    核應屬減縮應受判決事項之聲明，揆諸前揭法條規定，原告
    上開訴之變更，自可准許。
貳、實體方面
一、原告起訴主張：被告於民國95年10月2 日11時44分許，駕駛
    車牌號碼M9-3247 號自用小客車，沿台北市○○區○○路由
    東往西方向行駛，行經明德路235 號前時，應注意依減速慢
    行之標誌、標線或號誌指示行駛，該路口之閃光黃燈表示「
    警告」，車輛應減速接近，注意安全，小心通過，竟疏未注
    意，行經閃光號誌路口未減速慢行，致撞擊適從明德路郵局
    前由南向西左轉至明德路235 號前路口由原告所騎乘車牌號
    碼CKK-533 號之機車，造成原告人車倒地，受有左側脛腓骨
    粉碎性骨折、左側下肢腔隙症候群等傷害，為此，爰依民法
    第184 條第1 項前段、第195 條第1 項之規定，請求被告賠
    償醫療及醫藥用品費190,910 元及精神慰撫金80萬元，又因
    原告已受領強制汽車責任險理賠金141,083 元，故經扣除後
    ，被告尚應給付原告849,827 元等語。並聲明：(一)被告應給
    付原告849,827 元，及自起訴繕本送達翌日起至清償日止，
    按年息5%計算之利息。(二)願供擔保，請准宣告假執行。
二、被告則以：(一)其於行經肇事路口時，已有減速至時速40公里
    ，並非未減速慢行，本件肇事主因係原告逆向行駛，且突然
    從路旁衝出所導致，被告自無需負賠償責任。又縱認被告有
    過失，然因原告與有過失，且過失比例較大，亦應依法減少
    被告之賠償金額。(二)原告請求之醫療費用中，其中懷德中醫
    部分不知診療項目為何，應與本件車禍無關；另旭和藥行部
    分未經醫生診斷，應非必要醫療費用，原告請求被告給付於
    法不合。(三)原告請求之慰撫金金額過高等語，資為抗辯。並
    聲明：(一)原告之訴及假執行之聲請均駁回。(二)如受不利判決
    ，願供擔保，請准宣告免為假執行。
三、原告主張被告於95年10月2 日11時44分許，駕駛車牌號碼M9
    -3247 號自用小客車，沿台北市○○區○○路由東往西方向
    行駛，於行經明德路235 號前時，與適從明德路郵局前由南
    向西左轉至明德路235 號前路口由原告所騎乘之車牌號碼
    CKK-533 號機車擦撞，造成原告人車倒地，受有左側脛腓骨
    粉碎性骨折、左側下肢腔隙症候群之傷害等情，業據其提出
    診斷證明書1 件為證，復有道路交通事故現場圖、道路交通
    事故調查報告表、談話紀錄表、補充資料表、照片等影本在
    卷可參（均附於台灣士林地方法院檢察署96年度偵字第2007
    號偵查影印卷內），且為被告所不爭執，自堪信為真實。
四、被告雖辯稱其就系爭車禍事故之發生並無過失云云，惟按「
    汽車行駛至交岔路口，其行進應遵守燈光號誌」、「行車速
    度，依速線標誌或標線之規定，無速線標誌或標線者，應依
    減速慢行之標誌、標線或號誌指示行駛」、「閃光黃燈表示
    『警告』，車輛應減速接近，注意安全，小心通過。」，道
    路交通安全規則第102 條第1 項第1 款、第93條第1 項第3
    款、道路交通標誌標線號誌設置規則第211 條第1 項第1款
    分別定有明文。經查：系爭肇事路口於被告之行車方向設有
    閃光黃燈，此為被告所自承，並有現場照片在卷可稽，是依
    前開規定，被告自應遵守該號誌之指示，減速接近、注意安
    全、小心通過，惟被告自稱於通過該路口時之時速約40公里
    ，衡諸該路段位處市區、周遭人車流量尚非稀少等情形，其
    逕以時速40公里之速度通過，猶嫌過快，自難認已盡減速慢
    行小心通過之注意義務，則其因而與原告所騎乘之機車發生
    擦撞，自有過失甚明。且被告因過失撞傷原告，業遭本院以
    96年度交簡字第344 號刑事簡易判決判處有期徒刑3 月，如
    易科罰金以新台幣1,000 元折算1 日確定，有該刑事簡易判
    決1 份附卷足憑；另本件經送請台北市車輛行車事故鑑定委
    員會鑑定，及台北市車輛行車事故鑑定覆議委員會覆議結果
    ，亦均認被告行經閃光號誌路口未減速慢行為肇事因素之一
    ，此有上開鑑定意見書及覆議意見書（本院卷第15頁）在卷
    可參，是被告辯稱其就本件車禍之發生並無過失云云，顯不
    足採。
五、按因故意或過失，不法侵害他人之權利者，負損害賠償責任
    ；不法侵害他人之身體或健康者，對於被害人因此增加生活
    上之需要時，應負損害賠償責任；不法侵害他人之身體及健
    康者，被害人雖非財產上之損害，亦得請求賠償相當之金額
    ，民法第184 條第1 項前段、第193 條第1 項、第195 條第
    1 項分別定有明文。本件被告因過失撞傷原告，致原告受有
    左側脛腓骨粉碎性骨折、左側下肢腔隙症候群等傷害，前已
    詳述，則依前開法條規定，原告請求被告賠償其所受財產及
    非財產之損害，自屬有據。茲就原告之各項請求分述如下：
  (一)醫療及醫藥用品費：
    原告主張其因本件車禍受傷，共支出醫療費用其相關醫藥用
    品費用等共190,910 元，業據其提出醫療費用收據、統一發
    票等為證，經核其中除於旭和藥行購買中藥之費用共17,450
    元，及95年10月3 日、10月7 日、11月23日、12月10日所購
    買之各式營養品共7,388 元，及住院期間另行至商店購買之
    餐飲費用369 元（明細參本院卷第138 頁背面），無法證明
    係屬治療之必要費用或因受傷而增加生活所需費用，應予剔
    除外，其他請求於法尚無不合，均堪准許。另被告雖辯稱原
    告於懷德中醫診所及振德中醫診所就診治療，與本件車禍並
    無關連云云，然經本院函詢結果，原告確係因本件車禍所致
    之左側脛腓骨粉碎性骨折、左側下肢腔隙症候群及後遺症，
    而至上開診所接受治療及用藥，此有懷德中醫診所及振德中
    醫診所之回函各1 件在卷可稽（本院卷第128 、132 頁），
    則原告就此部分之醫療費用支出，自屬必要醫療費用，而得
    向被告請求賠償，被告所辯尚不足採。是以，本件原告請求
    被告賠償其醫療費用其醫藥用品費用之損害，於165, 703元
    之範圍內（000000－00000 －0000－000 ＝165703），應屬
    可採，逾此部分之請求，則無理由。
  (二)慰撫金部分：
    本件原告因系爭車禍，受有如前所述之傷害，衡情其身體及
    精神自遭受相當之痛苦。本院爰斟酌原告為小學畢業，從事
    家庭理髮工作，營業額約每月15萬元，名下有房屋及汽車，
    因本件車禍受傷之嚴重程度、住院時間、治療及恢復情形；
    另被告為專科畢業，家境小康，並兩造身份、地位、經濟能
    力等一切情狀，認原告所請求之精神慰撫金，於30萬元之範
    圍內為適當，至超過部分，則屬乏據，不能准許。
六、再按損害之發生或擴大，被害人與有過失者，法院得減輕賠
    償金額，或免除之。民法第217 條第1 項定有明文。又「汽
    車行駛至無號誌或號誌故障而無交通指揮人員指揮之交岔路
    口，支線道車應暫停讓幹線道車先行。未設標誌、標線或號
    誌劃分幹、支線道者，轉彎車應暫停讓直行車先行。」，道
    路交通安全規則第102 條第1 項第2 款亦定有明文。經查：
    本件原告係騎乘機車由明德路郵局前由南向西左轉至明德路
    235 號前路口時，與被告駕駛之汽車發生擦撞，此為原告所
    自承，又以原告行車之方向，並無號誌之設立或幹、支線道
    之劃分，亦有現場照片可資參照，是依上開規定，原告於轉
    彎時自應暫停讓直行車先行通過，始屬適法，然其竟未禮讓
    被告駕駛之直行車先行通過，即逕行完成左轉動作，致兩車
    發生擦撞，顯已違反上開注意義務，而有過失。至原告雖稱
    其係於完成轉彎動作後，始遭被告從後方撞擊，故無過失云
    云，然查，原告於本院自陳其於左轉至超越馬路中心線一點
    點時，曾因等待行人穿越斑馬線而暫停，當時被告行車方向
    有1 台休旅車欲左轉，其為讓該休旅車左轉，故向前行駛，
    剛起步即遭被告撞擊，其起步時並未注意被告方向之來車等
    語（本院卷第29、30、104 頁），足見原告在左轉彎尚未完
    成時，曾有暫停於路口處之情形，且係再次起步時始與被告
    發生擦撞，是原告前稱係於完成左轉彎後始遭被告撞擊云云
    ，即不足採。又原告既於轉彎期間曾有暫停，則其於再次起
    步欲完成左轉動作時，自仍應遵守前開規定，禮讓被告行車
    方向之之直行車先行，然其卻自承未再注意被告方向之來車
    ，即逕行起步繼續左轉動作，致與被告駕駛之車輛發生擦撞
    ，則其就系爭車禍之發生應與有過失，自甚明確，且台北市
    車輛行車事故鑑定委員會鑑定結果，亦認原告轉彎車未讓直
    行車先行為本件肇事主因，是原告主張其無過失云云，應不
    足採。另本件經送請台北市車輛行車事故鑑定覆議委員會覆
    議結果，雖認原告有逆向行駛之違規行為，然查，原告自始
    至終均稱其係由明德路郵局「前」由南向西左轉至明德路，
    而非自明德路郵局旁之無名巷（單行道）內駛出，故應非逆
    向行駛，上開覆議意見就此尚有誤會，併予說明。綜上所述
    ，本件原告就系爭車禍之發生應與有過失，揆諸前開法條規
    定，本院自得減輕被告之賠償金額。又本院經審酌系爭車禍
    發生之經過情形，及肇事原因在於原告轉彎車未讓直行車先
    行，而被告行經閃光號誌路口時，亦未減速慢行等情，認應
    由雙方各負50% 之肇事責任，並依此比例減輕被告之賠償責
    任，是被告需負擔之賠償金額應為232,852 元〔（165703＋
    300000）×50% ＝232852，元以下四捨五入〕。
七、末按，保險人依強制汽車責任保險法規定所為之保險給付，
    視為被保險人損害賠償金額之一部分；被保險人受賠償請求
    時，得扣除之。強制汽車責任保險法第32條定有明文。查本
    件原告自承業已領取強制汽車責任保險理賠金141,083 元，
    則依前揭規定，其得請求被告賠償之金額自應將上開理賠金
    予以扣除，是經扣除後，本件原告得請求被告賠償之金額應
    為91,769元（000000－000000=91769）。從而，原告本於侵
    權行為之法律關係，於請求被告給付91,769元，及自起訴狀
    繕本送達翌日即96年6 月5 日起至清償日止，按年息5%計算
    之利息之範圍內，為有理由，應予准許，逾此範圍之請求，
    則屬無據，應予駁回。又本件原告勝訴部分，因所命給付之
    金額未逾50萬元，爰依民事訴訟法第389 條第1 項第5 款之
    規定，依職權宣告假執行，並依被告之聲請，宣告其如預供
    主文第4 項所定之擔保金額，得免為假執行；至原告敗訴之
    部分，其假執行之聲請，已失所附麗，應予駁回。
八、本件判決基礎已臻明確，兩造其餘攻防方法及訴訟資料經本
    院斟酌後，核與判決結果不生影響，故不另一一論述，併此
    敘明。
九、據上論結，原告之訴為一部有理由，一部無理由，依民事訴
    訟法第385 條第1 項前段、第79條、第389 條第1 項第5款
    、第392 條第2 項判決如主文。
中    華    民    國    97    年    8     月    29    日
                  民事第一庭法  官  馬傲霜
以上正本係照原本作成。
如對本判決上訴須於判決送達後20日內向本院提出上訴狀。
中    華    民    國    97    年    9     月    3     日
                            書記官  許秋莉


司法院資訊處製作；財團法人民間司法改革基金會備份。
